【裁判字號】    95,訴,710
【裁判日期】    950628
【裁判案由】    強盜
【裁判全文】
臺灣桃園地方法院刑事判決               95年度訴字第710號
公  訴  人  臺灣桃園地方法院檢察署檢察官
被      告  丙○○
選任辯護人  陳鼎正律師
上列被告因強盜案件，經檢察官提起公訴（95年度偵字第3613號
），本院判決如下：
    主  文
丙○○意圖為自己不法之所有，以強暴至使不能抗拒，而取他人
之物未遂，處有期徒刑參年。扣案之紅色安全帽壹頂沒收。
    事  實
一、丙○○意圖為自己不法之所有，基於強盜之犯意，於民國94
    年12月5 日下午2 時許，駕駛不知情之羅士元所有之車牌號
    碼8L－9945號自用小貨車，前往址設桃園縣中壢市○○○路
    260 號之華南商業銀行股份有限公司（下稱華南銀行）內壢
    分行，頭戴其所有之紅色安全帽1 頂、口著口罩1 個（未扣
    案）、腳踩藍色塑膠拖鞋1 雙，並持其因工作關係（丙○○
    平日以販售五金雜物為業）而購入之黑色塑膠製玩具手槍1
    枝（未扣案），欲入內強盜華南銀行之財物，惟甫踏入上開
    銀行之際，恰華南銀行內壢分行之保全人員甲○○上前指示
    丙○○領取號碼牌，丙○○旋即掏出上開玩具手槍，抵住甲
    ○○左前腰部，嚇稱：「搶劫」，因瞬息之間手槍真假難辨
    ，丙○○上開強暴行為，客觀上已達使甲○○不能抗拒之程
    度，惟甲○○基於保全人員之職責，仍迅速以左手將該玩具
    手槍往下推開，右手則勒住丙○○脖子，與之發生扭打，而
    銀行內其餘人員因驚慌失措，並未上前圍捕，丙○○乃趁隙
    掙脫逃逸而強盜不遂，僅遺留上開安全帽1 頂及藍色塑膠拖
    鞋1 雙在現場。嗣經警採集該安全帽上之指紋送請內政部警
    政署刑事警察局鑑定，發現其上唯2 可供比對之指紋，均與
    丙○○之右環指指紋相符，乃尋線查悉上情。
二、案經桃園縣政府警察局中壢分局報告臺灣桃園地方法院檢察
    署檢察官偵查起訴。
    理  由
一、被告丙○○對於上開犯行，除強盜之對象係華南銀行或銀行
    內之顧客，及其有無向華南銀行內壢分行保全人員甲○○嚇
    稱「搶劫」等節，尚有爭執外，餘均坦承屬實，其辯護人則
    另主張甲○○並未因被告之行為感到害怕，未達不能抗拒之
    程度，而指稱被告所為，非屬強盜犯行云云。經查：
（一）被告對其於94年12月5 日下午2 時許，駕駛不知情之羅士
      元所有之車牌號碼8L－9945號自用小貨車，前往華南銀行
      內壢分行，頭戴其所有之紅色安全帽1 頂、口著口罩1 個
      、腳踩藍色塑膠拖鞋1 雙，並持黑色塑膠製玩具手槍1 支
      ，欲入內強取財物，惟甫踏入銀行之際，恰甲○○上前與
      之交談，被告旋即掏出上開玩具手槍，抵住甲○○左前腰
      部，嚇稱：「搶劫」，並即與甲○○扭打後，掙脫逃逸，
      而遺留上開安全帽1 頂及藍色塑膠拖鞋1 雙在現場等事實
      ，業於警詢及本院審理時坦承不諱（見偵查卷第13至16頁
      ；本院卷第48至50頁），核與證人甲○○於警詢、檢察官
      訊問及本院審理時，證述所見歹徒之身型、外貌、穿著，
      及其上前指示被告抽取號碼而與被告交談、扭打之過程（
      見偵查卷第27、47頁；本院卷第70至74頁）；證人即華南
      銀行內壢分行行員乙○○於警詢及檢察官訊問時，證述所
      見搶匪之外型及其所持物品等證詞（見偵查卷第25、100
      頁），均相吻合，並有被告所有遺留現場之安全帽1 頂、
      藍色塑膠拖鞋1 雙扣案可證，而該扣案之安全帽上唯2 可
      供比對之指紋，經鑑定結果，均與被告之右環指指紋相符
      ，有內政部警政署刑事警察局95年1 月19日刑紋字第0950
      006608號函之鑑驗書1 份及該安全帽採證照片10張可資佐
      憑（見偵查卷第64至66、70至74頁）。另被告駕駛上開車
      輛，於案發時間前後，曾行經華南銀行內壢分行附近，亦
      有監視錄影器所攝畫面之翻拍照片2 張附卷可證（見偵查
      卷109 、110 頁）。此外，復有華南銀行內壢分行現場照
      片3 張在卷供參（見偵查卷第75、76頁）。足認被告上開
      自白均與事實相符。
（二）被告於本院坦承上開犯行後，雖另辯稱其並未向甲○○表
      示「搶劫」，甚至表示僅是拿出玩具手槍要嚇甲○○云云
      （見本院卷第75、78頁），惟此非僅與被告於坦承犯行時
      自承之事實不符（見本院卷第48頁），亦與證人甲○○於
      本院審理時，明確證稱被告於持槍抵住其腰際時，對其表
      示「搶劫」，其隨即將該槍撥開，與被告發生扭打之過程
      相違（見本院卷第71頁），兼衡被告自承前往銀行之目的
      ，即係為了行搶（按：此為被告之用語，法律上之評價應
      為強盜，下同），則其取出玩具手槍1 支抵住甲○○後，
      倘未為任何表示，如何遂行其強盜犯行？足認被告此部分
      所辯，與事理不符，不足採信。又被告於供承上開犯行之
      際，固另辯稱其搶劫之對象乃銀行內之顧客，並非銀行本
      身云云（見本院卷第48頁），然審酌被告於警詢自白犯行
      時，即自承係為搶銀行，並供稱乃經過銀行臨時起意行搶
      等語（見偵查卷第15頁），所述搶劫之對象甚為明確，兼
      之銀行內有保全人員，為公眾週知之事實，倘被告欲搶劫
      一般顧客，亦無進入銀行行搶而增加被逮捕風險之必要，
      被告此部分所辯，並無足採。至被告於警詢時，曾一度表
      示行搶之時有吃安眠藥，意識不清云云（見本院卷第15頁
      ），然由天晟醫院於95年3 月16日以天晟法字第95031601
      號函所覆資料可知，被告於本案犯行發生前1 日前往醫院
      就診時，主訴乃四肢無力、身體很累、噁心想吐（見偵查
      卷第86頁），並無意識方面之問題，而由證人甲○○所證
      被告向其表示「搶劫」及扭打之過程，亦足認被告強盜之
      時並無意識不清，被告縱事後有食用安眠藥而影響記憶，
      亦無礙本案之認定，併予指明（按：被告於本院審理期間
      ，已表示不再為此部分之抗辯，見本院卷第49、50頁）。
（三）另證人甲○○於檢察官訊問及本院審理時，雖一度證稱因
      被告所持乃玩具手槍，其並未感覺害怕等語（見偵查卷第
      47頁；本院卷第72頁），被告之辯護人並據此指稱被告之
      行為顯未至他人不能抗拒，本案非屬強盜犯行云云。然強
      盜罪之所謂「不能抗拒」，係指行為人所為之強暴、脅迫
      等不法行為，就當時之具體事實，予以客觀之判斷，足使
      被害人身體上或精神上達於不能或顯難抗拒之程度而言（
      最高法院94年度臺上字第2266號判決要旨參照），客觀上
      是否足以壓抑被害人之意思自由，應依一般人在同一情況
      下，其意思自由是否因此受壓制為斷，不以被害人之主觀
      意思為準（最高法院87年度臺上字第3705號判決要旨參照
      ）。衡諸現今槍枝氾濫，一般人在左前腰部遭槍抵住，而
      瞬息之間手槍真假難辨之情形下，實難認客觀上尚得抗拒
      ，此由證人甲○○所證現場甚為混亂，銀行職員臉上皆有
      驚恐表情，甚至有人事後向其表示感謝救了一命等說詞（
      見本院卷第74頁），及證人乙○○於檢察官訊問時，表示
      其不知道被告所持槍枝真假等語（見偵查卷第100 頁），
      即得證之，是被告上開行為，自仍屬強盜罪無訛（最高法
      院26年滬上字第9 號判例要旨參照）。況且，證人甲○○
      嗣亦解釋其所以為上開不害怕之表示，是因保全人員職責
      所在，倘場景不同，其仍是會感覺害怕，另其於遭被告持
      槍抵住腰際之際，並未意識到槍枝真假等語（見本院卷第
      71、73頁），此與甲○○係先行撥開該玩具手槍，再與被
      告扭打之動作互核，並無不符，足見甲○○上前與被告扭
      打，實非因識破被告所持為玩具手槍而不害怕，而是如其
      所述基於職責（見本院卷第73、74頁），本案自難以甲○
      ○之英勇表現，據為有利被告之認定。是被告之辯護人所
      為上開指摘，並不足採。
（四）綜上所述，被告犯行明確，應依法論科。
二、按為強盜罪客體之他人之物，究為他人所有，抑僅歸其持有
    ，無庸區分。申言之，凡對於事實上就該物有支配力之人，
    而實施強暴、脅迫，致其喪失自由意思而為奪取或使其交付
    者，即應構成本罪（最高法院26年渝上字第369 號判例要旨
    參照）。本案被告欲強盜之財物雖屬華南銀行所有，惟甲○
    ○身為銀行保全人員，負有保護銀行財物之義務，對銀行之
    財物應屬具有支配力之人。另被告持以為上開強盜犯行之玩
    具手槍並未扣案，被告表示乃塑膠製品（見本院卷第48頁）
    ，證人甲○○亦表示材質應是塑膠（見本院卷第71頁），尚
    難認該玩具手槍客觀上足對人之生命、身體、安全構成威脅
    ，自不得逕認屬刑法上之兇器，故本案不符攜帶兇器強盜罪
    之要件。是核被告所為，係犯刑法第328 條第4 項、第1 項
    之普通強盜未遂罪。雖強盜罪除侵害財產法益外，兼對人身
    自由有所侵害，且銀行或其他機構受僱職員對於銀行或其他
    機構之財物既有管領力，其與銀行或其他機構負責人間對於
    銀行或其他機構之財物同具重疊的支配關係，強劫銀行或其
    他機構之財物，對於數個受指示或管領財物之受僱職員施以
    強暴脅迫，致使不能抗拒，而取該財物或使其交付者，應按
    受強暴脅迫之銀行或其他機構受僱職員人數計算罪名，依刑
    法第55條從一重處斷（最高法院85年度臺上字第150 號判決
    要旨參照），然因本案被告實際施以強暴者，僅甲○○1 人
    ，其他銀行職員乃見被告與甲○○發生扭打始驚慌失措，是
    本案尚無上開問題，併予指明。被告已著手於強盜行為，尚
    未得手即被查獲，因障礙而不遂，為未遂犯，則應依刑法第
    26條前段規定減輕其刑。爰審酌被告正值盛年，不思正途持
    玩具手槍強盜銀行財物，對社會治安危害不小，惟犯後尚能
    坦承部分犯行、表達悔悟，態度並無不良，暨其犯罪之動機
    、目的、手段、所生損害、素行等一切情狀，量處如主文所
    示之刑。扣案之紅色安全帽1 頂，被告坦承為其所有，並為
    強盜時所戴，審酌被告當日並非騎乘機車前往強盜，足認被
    告係為為本案犯行而刻意攜至現場穿戴，該安全帽係屬被告
    所有供犯罪所用之物無誤，而應依刑法第38條第1 項第2 款
    之規定，予以沒收。至被告所有供犯罪所用之口罩1 個、玩
    具手槍1 支，均未扣案，因口罩本有一定使用期限，玩具手
    槍依被告所述，則已售予他人（見偵查卷第15頁），均無證
    據證明尚屬存在，另扣案之拖鞋1 雙固為被告所有且仍存在
    ，惟此如同被告所穿衣物一般，係日常生活必需品，且依被
    告所陳，此乃其平日所穿之拖鞋（見本院卷第76頁），並無
    證據證明此為被告為強盜所添置或特別穿至現場，而上開物
    品復均非違禁物，均不予宣告沒收，併此敘明。
據上論斷，應依刑事訴訟法第299 條第1 項前段，第328 條第4
項、第1 項、第26條前段、第38條第1 項第2 款，判決如主文。
本案經檢察官古慧珍到庭執行職務。
中    華    民    國    95    年    6     月    28    日
                  刑事第十庭審判長法  官  江德民
                                  法  官  蔡和憲
                                  法  官  許炎灶
以上正本證明與原本無異。
如不服本判決，應於判決送達後10日內向本院提出上訴狀（應附
繕本），上訴於臺灣高等法院。
                                  書記官  文巧雲
中    華    民    國    95    年    7     月    6     日
附錄本案論罪科刑法條：刑法第328 條第4 項、第1 項。
中華民國刑法第328條（普通強盜罪）
意圖為自己或第三人不法之所有，以強暴、脅迫、藥劑、催眠術
或他法，至使不能抗拒，而取他人之物或使其交付者，為強盜罪
，處五年以上有期徒刑。
以前項方法得財產上不法之利益或使第三人得之者，亦同。
犯強盜罪因而致人於死者，處死刑、無期徒刑或十年以上有期徒
刑；致重傷者，處無期徒刑或七年以上有期徒刑。
第1項及第2項之未遂犯罰之。
預備犯強盜罪者，處一年以下有期徒刑、拘役或三千元以下罰金
。


司法院資訊處製作；財團法人民間司法改革基金會備份。
